【裁判字號】    95,易,1103
【裁判日期】    951030
【裁判案由】    詐欺
【裁判全文】
臺灣彰化地方法院刑事判決              95年度易字第1103號
公  訴  人  臺灣彰化地方法院檢察署檢察官
被      告  乙○○
                      之86號.
上列被告因詐欺案件，經檢察官聲請簡易判決處刑（九十五年度
偵字第七三九九號），本院員林簡易庭認不宜逕以簡易判決處刑
，簽移刑事庭改依通常程序審理，被告於本院準備程序中就被訴
事實為有罪之陳述，經裁定改依簡式審判程序審理，本院判決如
下：
    主  文
乙○○幫助意圖為自己不法之所有，以詐術使人將本人之物交付
，處有期徒刑肆月，如易科罰金，以佰元折算壹日。
    事  實
一、乙○○於民國九十五年六月間，因欲尋找工作，乃由報紙之
    分類廣告，與真實姓名、年籍不詳之陳姓成年男子取得聯繫
    ，並經由該陳姓成年男子之告知，得知可藉由出租自己名義
    之金融機構帳戶存摺、提款卡及密碼得款花用，乙○○依一
    般社會生活之通常經驗，雖能預見出租帳戶予他人，可能幫
    助取得帳戶之人作為實施詐欺取財犯罪使用，藉以隱匿其真
    實身分，而躲避犯罪偵查機關追查，竟因缺錢花用，於不違
    背其本意下，基於幫助他人詐欺取財之不確定故意，依該陳
    姓成年男子之囑咐，於九十五年六月二十一日，辦妥語音系
    統及無摺存款服務後，在彰化縣員林鎮○○路員林高級農工
    職業學校前，將其所申請開立之中華郵政股份有限公司員林
    郵局帳號第00000000000000號帳戶（下稱員
    林郵局帳戶）之存摺、提款卡及密碼，以每星期新臺幣（下
    同）一千元之代價，出租交付予該陳姓成年男子使用。嗣該
    陳姓成年男子及其所屬之詐騙集團成員即基於意圖為自己不
    法所有之詐欺取財犯意，於九十五年六月二十二日某時，撥
    打電話予甲○○，佯稱：其身分遭冒用申辦行動電話，已有
    二個月電信費用未繳，且其本人銀行帳戶有不法集團之匯款
    ，已遭凍結帳戶，需依照指示操作，以確認帳戶內有足夠金
    錢始能進行交易云云，致使甲○○陷於錯誤，而於同日十二
    時許至台中縣東勢鎮農會，依照指示以語音轉帳方式，將現
    金七十一萬七千元轉帳至乙○○上開員林郵局帳戶，旋遭該
    詐騙集團提領一空。嗣因甲○○發覺受騙，並報警處理，始
    循線查悉上情。
二、案經彰化縣警察局員林分局報請臺灣彰化地方法院檢察署檢
    察官偵查起訴。
    理  由
一、上揭事實，業據被告乙○○於本院審理時坦承不諱，而被害
    人甲○○於九十五年六月二十二日，接獲詐騙集團成員電話
    ，佯稱其身分遭冒用申辦行動電話，已有二個月電信費用未
    繳，且其本人銀行帳戶有不法集團之匯款，已遭凍結帳戶，
    需依照指示操作，以確認帳戶內有足夠金錢始能進行交易云
    云，致使甲○○陷於錯誤，而於同日十二時許至台中縣東勢
    鎮農會，依照指示以語音轉帳方式，將現金七十一萬七千元
    轉帳至被告上開員林郵局帳戶乙情，亦據被害人甲○○於警
    詢中指訴明確，並有東勢鎮農會當日交易明細查詢單、中華
    郵政股份有限公司儲匯處九十五年七月十二日儲字第０九五
    ０００一一七七號函附之被告上開帳戶開戶資料、客戶歷史
    交易清單、台中縣警察局受理刑事案件報案三聯單、台中縣
    警察局東勢分局受理詐騙帳戶通報警示簡便格式表、內政部
    警政署反詐騙案件紀錄表等附卷可稽。顯見向被害人施以詐
    術之詐騙集團，乃利用被告上揭郵局帳戶作為詐財之工具無
    誤。按刑法上之故意非僅指直接故意，尚包含間接故意，所
    謂間接故意係指行為人對於構成犯罪事實，預見其發生而其
    發生並不違反其本意，刑法第十三條第二項定有明文，且幫
    助犯之成立以行為人主觀上認識被幫助者正欲從事犯罪或係
    正在從事犯罪，且該犯罪有既遂之可能，而其行為足以幫助
    他人實現構成要件者，即具有幫助故意，不以行為人確知被
    幫助者係犯何罪名為必要。本案被告供承，伊於出租前揭帳
    戶時，已對該陳姓成年男子租用其郵局帳戶可能作為不法使
    用具相當懷疑，其猶將所有之前開郵局帳戶出租並收取對價
    ，是該陳姓成年男子隨後將被告郵局帳戶交付詐騙集團用以
    作為詐欺取財之工具，應為被告所容許，不違反被告之本意
    ，被告顯具有不確定幫助犯罪之故意，對其出租之帳戶被用
    來作為詐欺取財之工具應有所認識。從而，本件事證明確，
    被告犯行堪以認定。
二、按被告行為後，九十四年二月二日修正公布之刑法條文，已
    於九十五年七月一日施行，關於本案適用有關之幫助犯、易
    科罰金之規定，均作修正，茲比較如下：（一）刑法第三十
    條幫助犯之規定，僅修正文義，由「幫助他人犯罪者，為從
    犯。雖他人不知幫助之情者，亦同。從犯之處罰，得按正犯
    之刑減輕之」，修正為「幫助他人實行犯罪行為者，為幫助
    犯。雖他人不知幫  助之情者，亦同。幫助犯之處罰，得按
    正犯之刑減輕之。」，比較新、舊法之規定，並無有利或不
    利之情形。（二）又刑法第四十一條第一項前段關於易科罰
    金折算標準之規定，亦作修正，由「犯最重本刑為五年以下
    有期徒刑以下之刑之罪，而受六個月以下有期徒刑或拘役之
    宣告，因身體、教育、職業、家庭之關係或其他正當事由，
    執行顯有困難者，得以一元以上三元以下折算一日，易科罰
    金。」，修正為「犯最重本刑為五年以下有期徒刑以下之刑
    之罪，而受六個月以下有期徒刑或拘役之宣告者，得以新臺
    幣一千元、二千元或三千元折算一日，易科罰金。」，修正
    前刑法第四十一條第一項前段之易科罰金折算標準，依修正
    刪除前之罰金罰鍰提高標準條例第二條規定，應就其原定數
    額提高為一百倍折算一日，並依現行法規所定貨幣單位折算
    新臺幣條例第二條規定，以新臺幣元三倍折算之，亦即，修
    正前刑法第四十一條第一項前段之易科罰金折算標準，應以
    銀元一百元以上三百元以下即新臺幣三百元以上九百元以下
    折算為一日，則修正後之刑法第四十一條第一項，並未較有
    利於被告。（三）經綜合比較新、舊法之結果，被告行為後
    之新法並未較有利於被告，依刑法第二條第一項前段規定，
    本案自應適用被告行為時之法律即修正前刑法第三十條第一
    項、第二項、第四十一條第一項前段，罰金罰鍰提高標準條
    例第一條前段，修正前罰金罰鍰提高標準條例第二條之規定
    。
三、被告提供金融機構帳戶之存摺、提款卡及密碼予他人，供他
    人作為實施詐欺取財犯罪使用，雖並未參與詐欺取財之行為
    ，然其顯係以幫助之意思，參與詐欺取財構成要件以外之行
    為，為幫助犯，核被告所為，係犯修正前刑法第三十條第一
    項、刑法第三百三十九條第一項之幫助詐欺取財罪。被告係
    幫助他人實施詐欺取財犯罪，爰依修正前刑法第三十條第二
    項規定，按詐欺取財正犯之刑減輕之。爰審酌被告雖無不良
    素行（有其前科資料在卷可據），交付金融機構帳戶予詐欺
    集團使用，其個人所得之不法利益亦屬有限，然其所為卻使
    警調機關難以追查詐欺集團，對於社會治安之危害程度不容
    小覷，及其犯罪之動機、目的、手段、被害人所受損害程度
    ，暨犯罪後尚知坦承犯行等一切情狀，量處如主文所示之刑
    ，並依修正前刑法第四十一條前段、修正前罰金罰鍰提高標
    準條例第二條規定，諭知易科罰金之折算標準。
據上論斷，應依刑事訴訟法第四百五十二條、第二百七十三條之
一第一項，第二百九十九條第一項前段，刑法第二條第一項前段
、第三百三十九條第一項，修正前刑法第三十條第一項、第二項
、第四十一條第一項前段，罰金罰鍰提高標準條例第一條前段，
修正前罰金罰鍰提高標準條例第二條，判決如主文。
本案經檢察官洪英丰到庭執行職務。
中    華    民    國    95    年    10    月    30    日
                    刑事第二庭    法官王義閔
以上正本證明與原本無異。
如不服本判決，應於判決送達後10日內，向本院提出上訴狀（須
附繕本）。
中    華    民    國    95    年    10    月    30    日
                                  書記官  洪年慶
附錄論罪科刑法條全文:
中華民國刑法第339條之1
（違法由收費設備取得他人之物之處罰）
意圖為自己或第三人不法之所有，以不正方法由收費設備取得他
人之物者，處 1 年以下有期徒刑、拘役或 3 千元以下罰金。
以前項方法得財產上不法之利益或使第三人得之者，亦同。


司法院資訊處製作；財團法人民間司法改革基金會備份。
